【裁判字號】    95,交上易,93
【裁判日期】    951121
【裁判案由】    公共危險等
【裁判全文】
臺灣高等法院高雄分院刑事判決        95年度交上易字第93號
上  訴  人  臺灣屏東地方法院檢察署檢察官
上  訴  人  乙○○
即  被  告
選任辯護人  林幸郎  律師
上列上訴人等因被告公共危險等案件，不服臺灣屏東地方法院94
年度交易字第144 號中華民國95年7 月19日第一審判決（起訴案
號：臺灣屏東地方法院檢察署94年度調偵字第59號），提起上訴
，本院判決如下：
     主  文
上訴駁回。
    事  實
一、乙○○明知飲酒過量將影響安全駕駛動力交通工具之能力，
    進而危及其他在道路上行駛之車輛或行人之生命、身體及財
    產上安全，酒後不得駕車，詎其於民國94年2 月6 日20時許
    ，在屏東縣某路邊攤飲用啤酒後，已達不能安全駕駛動力交
    通工具之程度，仍駕駛車牌號碼YDL ─360 號重型機車，沿
    屏東縣竹田鄉台一線往內埔方向行駛，於同日23時25分許，
    行經屏東縣竹田鄉二崙村台一線北上410.3 公里處前之慢車
    道時，適有領有重度肢障殘障手冊之甲○○駕駛加裝2 輪輔
    助器具、車號PDX ─822 號之重型機車在前方行駛於外側快
    車道，乙○○本應注意汽車行駛時，駕駛人應隨時車前狀況
    及兩車併行之間隔，並隨時採取之必要安全措施，而依當時
    天氣晴，路面無缺陷、無障礙物、視距良好，並無不能注意
    之情事，其竟疏未注意，且因飲用酒類後反應遲鈍，於行駛
    至甲○○機車旁時，疏未保持兩車之併行間隔及注意車前狀
    況，其所駕駛之機車左側車身擦撞甲○○所駕機車之右後輪
    ，兩車均倒地，致甲○○頭部外傷併顱內出血因而受有右側
    偏癱及失語症等一肢機能及語能毀敗之重傷害，乙○○本身
    亦受有頭部外傷合併腦出血、頭皮撕裂傷之傷害（此部分未
    對甲○○提出告訴），兩人經送醫急救後，乙○○經抽血檢
    驗測得其血液中酒精濃度值高達128 ｍｇ/ ｄｌ（相當於呼
    氣中酒精濃度每公升0.64毫克），並於犯罪被有偵查權人發
    覺前，於車禍處理警員到醫院時向警員自首其為車禍肇事者
    而接受裁判。
二、案經甲○○訴由屏東縣警察局潮州分局移送台灣屏東地方法
    院檢察署檢察官偵查起訴。
    理  由
壹、程序方面:
一、按被告以外之人（包括證人、鑑定人、告訴人、被害人及共
    同被告等）於審判外之陳述雖不符刑事訴訟法第159 條之1
    至之4 等四條之規定，而經當事人於審判程序同意作為證據
    ，法院審酌該言詞陳述或書面陳述作成時之情況，認為適當
    者，亦得為證據；當事人、代理人或辯護人於法院調查證據
    時，知有刑事訴訟法第159 條第1 項不得為證據之情形，而
    未於言詞辯論終結前聲明異議者，視為有前項之同意，刑事
    訴訟法第159 條之5 定有明文。立法意旨在於傳聞證據未經
    當事人之反對詰問予以核實，原則上先予排除。惟若當事人
    已放棄反對詰問權，於審判程序中表明同意該等傳聞證據可
    作為證據；或於言詞辯論終結前未聲明異議，基於尊重當事
    人對傳聞證據之處分權，及證據資料愈豐富，愈有助於真實
    發見之理念，且強化言詞辯論主義，使訴訟程序得以順暢進
    行，上開傳聞證據亦均具有證據能力。本件證人即被害人甲
    ○○之警訊筆錄，及卷附之肇事現場圖、照片、甲○○之驗
    傷診斷書，當事人於本院準備程序均明示同意其證據能力，
    本院審酌上開筆錄作成時，較無人情施壓或干擾，亦無不當
    取供之情形，認為以之作為本案之證據亦屬適當，上揭各筆
    錄之證言自具有證據能力。其他卷證之取得亦屬合法正當，
    作為本案審斷之參考，亦無不當，即有證據能力。
二、按刑事訴訟法第159 條之4 規定：「除前三條之情形外，下
    列文書亦得為證據：一除顯有不可信之情況外，公務員職務
    上製作之紀錄文書、證明文書。二除顯有不可信之情況外，
    從事業務之人於業務上或通常業務過程所須製作之紀錄文書
    、證明文書。三除前二款之情形外，其他於可信之特別情況
    下所製作之文書。」，本件卷附之道路交通事故調查報告表
    、現場圖、診斷證明書等書證，亦符合上開文書之要件，故
    均得作為證據。
三、另按鑑定人由審判長、受命法官或檢察官就下列之人選任 1
    人或數人充之：一就鑑定事項有特別知識經驗者。二經政府
    機關委任有鑑定職務者；鑑定之經過及其結果，應命鑑定人
    以言詞或書面報告；法院或檢察官得囑託醫院、學校或其他
    相當之機關、團體為鑑定，或審查他人之鑑定，並準用刑事
    訴訟法第203 條至第206 條之1 規定，刑事訴訟法第198 條
    、第206 條第1 項、第208 條第1 項分別定有明文。本件財
    團法人長庚紀念醫院95年2 月22日、95年4 月10日、95 年7
    月4 日第511831號、第531148號、第562136號函（原審卷第
    11頁、第14頁、第49頁）所載關於被害人甲○○因本件車禍
    受傷之程度及傷後復原之情況等內容，係受原審法院囑託所
    為之鑑定報告，依同法第208 條第1 項準用第206 條第1項
    規定，鑑定人自得以書面報告其鑑定意見，此鑑定報告亦有
    證據能力。
貳、實體方面：
一、訊據上訴人即被告乙○○固不否認其酒後騎乘機車之過失行
    為致告訴人甲○○受傷，惟辯稱：告訴人甲○○原本即為殘
    障人士，所以產生之重傷害與被告之過失行為無關云云，經
    查：
  (一)被告於94年2 月6 日20時許，在屏東縣某路邊攤飲用啤酒後
    ，已達不能安全駕駛動力交通工具之程度，仍駕駛車牌號碼
    YDL ─360 號重型機車，沿屏東縣竹田鄉台一線往內埔方向
    行駛，於同日23時25分許，行經屏東縣竹田鄉二崙村台一線
    北上410.3 公里處前之慢車道時，因疏未注意保持兩車之併
    行距離及車前狀況，而與告訴人甲○○所駕加裝2 輪輔助器
    具、車號PDX ─822 號行駛於外側車道之重型機車生碰撞之
    事實，業據被告迭於警、偵訊、原審及本院審理時供承不諱
    ，並有道路交通事故調查報告表及所附現場圖一紙、現場及
    車損照片12張在卷可佐（見警卷第13至第15頁、第28至第33
    頁）。又被告於酒後血液中酒精濃度達128ｍｇ/ｄｌ（相當
    於呼氣中酒精濃度每公升0.64毫克）之事實，亦有國仁醫院
    藥物濃度報告1紙在卷可資佐證（見警卷第12頁），是此部
    分事實應足認定。
  (二)告訴人甲○○因上開車禍碰撞後，受有頭部外傷併顱內出血
    ，並致右側偏癱（即右側肢體活動之功能完全喪失）及失語
    症，而上開傷勢，經復健治療1 年後，再進步之可能幅度不
    大，後遺症會持續存在等情，有財團法人長庚紀念醫院高雄
    分院診斷證明書2 紙、95年2 月22日（95）長庚院高字第
    511831號函、95年4 月10日（95）長庚院高字第531148號函
    在卷可參（見警卷第19至第20頁、原審卷第11頁、14頁），
    是告訴人甲○○因此受有語能及1 肢機能毀敗之傷害，應可
    認定。又按被告行為後，刑法第10條第4 項關於重傷之規定
    ，業於94年2 月2 日以華總一義字第09400014901 號令修正
    公布，並自95年7 月1 日起施行，修正後刑法第10條第4 項
    第3 款：「毀敗或嚴重減損語能、味能或嗅能。」及第4 款
    ：「毀敗或嚴重減損一肢以上之機能」關於重傷之規定，與
    修正前刑法第10條第3 款規定：「毀敗語能、味能或嗅能。
    」及第4 款規定：「毀敗一肢以上之機能」不同，惟不論依
    修正前或修正後規定，告訴人上開傷勢均構成重傷，對被告
    而言，並無有利或不利之情形，故依現行刑法第2 條第1 項
    規定，應逕適用修正前刑法第10條第3 項第3 款、第4 款重
    傷之規定。就此，被告雖辯稱告訴人於車禍前本為殘障人士
    ，本次車禍擦撞應不至於造成其癱瘓云云。然查，告訴人甲
    ○○雖領有重度肢障之殘障手冊，有殘障手冊1 紙附卷足參
    ，惟告訴人甲○○於本件車禍發生之前，尚能騎乘機車行駛
    於道路上，顯見告訴人甲○○於車禍之前，尚無右側肢體癱
    瘓情形。又告訴人甲○○上開傷勢係與腦出血傷害有關，有
    95年7 月4 日（95）長庚院高字第562136號函附卷可稽（見
    原審卷第42頁），亦足證告訴人甲○○所受前開重傷害係因
    本件車禍所致，兩者間有因果關係甚明，故被告前開辯解，
    顯係卸責之詞，不足採信。至被告聲請傳喚車禍當時告訴人
    之主治醫師，以調查告訴人腦部血塊造成原因，惟告訴人受
    傷原因業經詳述如前，被告此部分聲請調查證據，並無必要
    ，附此敘明。
  (三)綜上所述，本件事證明確，被告之犯行應足認定。
二、核被告乙○○所為，係犯刑法第185 條之3 之酒醉駕車罪及
    同法第284 條第1 項後段之過失致重傷罪。公訴意旨認被告
    過失致重傷部分係犯過失致傷害罪，容有誤會，惟起訴之社
    會基本事實既屬同一，起訴法條應予變更。其所犯上開二罪
    間，犯意各別，行為互殊，罪名有異，應予分論併罰。又被
    告酒醉駕車，因而致人受重傷，其過失致重傷罪部分應依道
    路交通管理處罰條例第86條第1 項之規定加重其刑。被告於
    偵查犯罪機關尚未發覺肇事者為何人前，主動向前往處理事
    禍事故之員警表明係肇事者，並接受裁判，被告過失致重傷
    行為符合自首要件，應依修正前刑法第62條前段之自首規定
    ，減輕其刑，並先加重後減輕之。
三、原審因而適用刑法第2條第1項前段、修正前刑法第185條之3
    、第284條第1項後段、第62條前段、第51條第5款、第41 條
    第1項前段、第2項，道路交通管理處罰條例第86條第1項，
    罰金罰鍰提高標準條例第1條前段、修正前罰金罰鍰提高標
    準條例第2條之規定，並審酌被告酒醉後駕車，無視於其他
    車輛及路人之公共安全，並致告訴人身受重傷，且未與被害
    人達成和解，惟被告犯後坦承部分犯行，態度尚可等一切情
    狀，分別量處酒後不能安全駕駛動力交通工具而駕駛部分有
    期徒刑4月，過失致重傷部分有期徒刑6月，並定其應執行刑
    為有期徒刑9月及諭知如易科罰金，均以新台幣900元（漏載
    ，應予補正）即銀圓300元折算1日。並敘明：(一)按「行為後
    法律有變更者，適用行為時之法律。但行為後之法律有利於
    行為人者，適用最有利於行為人之法律」，刑法第2條第1項
    定有明文。本件被告於犯罪時之刑法第41條第1 項前段規定
    ：「犯最重本刑為5 年以下有期徒刑以下之刑之罪，而受6
    個月以下有期徒刑或拘役之宣告，因身體、教育、職業、家
    庭之關係或其他正當事由，執行顯有困難者，得以1 元以上
    3 元以下折算1 日，易科罰金。」，其行為時之易科罰金折
    算標準，依修正前罰金罰鍰提高標準條例第2 條前段（現已
    刪除）規定，就其原定數額提高為100 倍折算1 日，則本件
    被告行為時之易科罰金折算標準，應以銀元300 元折算1 日
    ，經折算為新臺幣後，應以新臺幣900 元折算為1 日。惟95
    年7 月1 日修正施行之刑法第41條第1 項前段則規定：「犯
    最重本刑為5 年以下有期徒刑以下之刑之罪，而受6 個月以
    下有期徒刑或拘役之宣告者，得以新臺幣1,000 元、2,000
    元或3,000 元折算1 日，易科罰金」，比較修正前後之易科
    罰金折算標準，以95年7 月1 日修正公布施行前之規定，較
    有利於被告，自應依刑法第2 條第1 項前段，適用修正前刑
    法第41條第1 項前段規定，定其折算標準。(二)刑法第51條第
    5 款有關定應執行刑之標準，修正後刑法第51條第5 款規定
    「數罪併罰，分別宣告其罪之刑，依下列各款定其應執行者
    ：．．五、宣告多數有期徒刑者，於各刑中之最長期以上，
    各刑合併之刑期以下，定其刑期。但不得逾30年。」，較修
    正前刑法同條款規定「數罪併罰，分別宣告其罪之刑，依左
    列各款定其應執行者：五、宣告多數有期徒刑者，於各刑中
    之最長期以上，各刑合併之刑期以下，定其刑期。但不得逾
    20 年 。」對行為人不利，故依刑法第2 條第1 項前段之規
    定，適用修正前刑法第51條第5 款之規定；其認事用法，均
    無不合，量刑亦屬適當，被告上訴意旨，以原審量刑過重，
    公訴人循告訴人甲○○之請求，以原審量刑過輕提起上訴，
    一致指摘原判決不當，均無理由，應予駁回。
據上論斷，應依刑事訴訟法第368條，判決如主文。
本案經檢察官彭南雄到庭執行職務。
中    華    民    國    95    年    11    月    21    日
                  刑事第七庭    審判長法  官  莊飛宗
                                      法  官  邱明弘
                                      法  官  黃憲文
以上正本證明與原本無異。
不得上訴。
中    華    民    國    95    年    11    月    22    日
                                      書記官  施耀程
附錄本判決論罪科刑法條：
刑法第185條之3：
服用毒品、麻醉藥品、酒類或其他相類之物，不能安全駕駛動力
交通工具而駕駛者，處一年以下有期徒刑、拘役或三萬元以下罰
金。
刑法第284條：
因過失傷害人者，處六月以下有期徒刑、拘役或五百元以下罰金
，致重傷者，處一年以下有期徒刑、拘役或五百元以下罰金。


司法院資訊處製作；財團法人民間司法改革基金會備份。
